臺灣彰化地方法院民事裁定
110年度消債清字第17號
聲  請  人  
即債務人    林穗欣  

上列聲請人聲請消費者債務清理事件，本院裁定如下：
    主    文
債務人甲○○於民國110年4月12日所提更生方案應不予認可。
債務人甲○○自民國110年7月21日下午4時起開始清算程序。
命司法事務官進行本件清算程序。
    理    由
一、按更生方案未依消費者債務清理條例第59條、第60條規定可
    決時，除有該條例第12條、第64條規定情形外，法院應以裁
    定開始清算程序。法院裁定不認可更生方案時，應同時裁定
    開始清算程序。消費者債務清理條例第61條第1項、第65條
    第1項分別定有明文。又依消費者債務清理條例第83條第1項
    、第16條第1項規定，法院開始清算程序之裁定，應載明其
    年、月、日、時，並即時發生效力。法院裁定開始更生或清
    算程序後，得命司法事務官進行更生或清算程序。
二、按債務人有薪資、執行業務所得或其他固定收入，依其收入
    及財產狀況，可認更生方案之條件已盡力清償者，法院應以
    裁定認可更生方案。債務人無固定收入，更生方案有保證人
    、提供擔保之人或其他共同負擔債務之人，法院認其條件公
    允者，亦同。債務人之財產有清算價值者，加計其於更生方
    案履行期間可處分所得總額，扣除自己及依法應受其扶養者
    所必要生活費用後之餘額，逾10分之9已用於清償，視為債
    務人已盡力清償。消費者債務清理條例第64條第1項、第64
    條之1第1款分別定有明文。查債務人經本院109年度消債更
    字第132號裁定自民國110年2月26日下午4時起開始更生程序
    ，並命司法事務官進行更生程序（本院110年度司執消債更
    字第13號）。本件債務人於110年4月12日提出更生方案，未
    獲債權人可決，是應審酌有無消費者債務清理條例第64條第
    1項規定情形。
三、經查：
　㈠依債務人所提財產及收入狀況報告書，其於更生方案履行期
    間每月收入新臺幣（下同）21,000元，每月必要支出19,287
    元（含未成年子女楊○○之扶養費5,000元）（見司執消債更
    卷第121頁）。按受扶養權利者，以不能維持生活而無謀生
    能力者為限，民法第1117條第1項定有明文。查依南山人壽
    保險股份有限公司函復，以債務人之未成年子女楊○○為要保
    人之保險契約利益為美金221,821.24元 (17,933.62元+17,9
    33.62元+48,898元+16,326元+32,572元+39,460元+48,698元
    =221,821.24元，見司執消債更卷111-113頁），依臺灣銀行
    110年6月8日之牌告現金匯率美金與新台幣為1：27.29計算
    為6,053,502元(221,821.24元×27.29=6,053,502，元以下四
    捨五入，下同），尚難認楊○○有不能維持生活情形，故應剔
    除債務人之未成年子女之扶養費。則債務人於更生方案履行
    期間每月可處分所得為21,000元，每月個人必要支出為14,2
    87元 (19,287元-5,000元)。
　㈡債務人為要保人之保險契約利益為：①新光人壽保險股份有限
    公司保險契約預估解約金122,195元、②中國人壽保險股份有
    限公司保險契約解約金（現金價值）75,554元(3,935元+10,
    901元+23,473元+2,635元+10,673元+23,937元)、③保誠人壽
    保險股份有限公司保險契約現值73,803元 (2,428元+23,457
    元+10,439元+23,015元+10,681元+3,783元)，共計271,552
    元（122,195元+75,554元+73,803元) ，有保險公司函、債
    務人所提財產及收入狀況報告書可稽（見司執消債更卷第45
    -47、85-87、121-123頁）。上開保險契約利益屬債務人有
    清算價值之財產，應列計於財產及收入狀況報告書、更生方
    案。
　㈢債務人有清算價值之財產為前揭保險契約利益271,552元，及
    臺中市第五信用合作社股票500元、兆豐金股票9,103元（以
    110年6月8日之收盤價每股33.1元計算，275股×33.1元=9,10
    3元）（見消債更卷第49、183頁），總計281,155元(271,55
    2元+500元+9,103元)。該有清算價值之財產如列入更生方案
    平均清償，每期可增加清償金額為3,905元（281,155元÷72)
    。是債務人更生方案履行期間每月可提出清償之金額應為10
    ,618元(21,000元+3,905元-14,287元)。按消費者債務清理
    條例第64條之1第1款規定，視為債務人已盡力清償之金額為
    每月應清償9,557元（10,618元×9/10)以上。故債務人所提
    每月清償4,100元之更生方案，不能認債務人有消費者債務
    清理條例第64條之1第1款規定已盡力清償之情形，不得裁定
    認可更生方案。
四、本件債務人所提更生方案未經可決，復無消費者債務清理條
    例第64條第1項規定應以裁定認可更生方案情形。爰依首揭
    規定裁定開始清算程序，並命司法事務官進行本件清算程序
    。
中　　華　　民　　國　　110 　年　　7 　　月　　21　　日
                  民事第三庭    法　官　羅秀緞
以上正本係照原本作成。
如對本裁定抗告，須於裁定送達後10日內向本院提出抗告狀，並
應繳納抗告費新台幣1,000元。
本裁定已於中華民國110年7月21日下午4時公告。
中　　華　　民　　國　　110 　年　　7 　　月　　21　　日
                                書記官　蔡忻彤